臺灣臺中地方法院民事簡易判決
110年度豐簡字第668號
原      告  曾志榮  
訴訟代理人  胡竣凱律師(法扶律師)
被      告  簡煥基  

訴訟代理人  陳昭宜律師
上列當事人間請求損害賠償事件，本院於民國111年2月22日言詞
辯論終結，判決如下：
    主    文
原告之訴及假執行之聲請均駁回。
訴訟費用由原告負擔。
    事 實 及 理 由
一、原告主張：
　㈠原告為臺中市○○區○○段000地號土地（下稱系爭土地）之所有
    權人，系爭土地上種有果樹（下稱系爭果園）。原告於民國
    104年1月1日委由原告之兄即訴外人曾志國與被告簽訂果實
    承包契約書，約定自104年1月1日起至108年12月31日止，將
    系爭果園（含系爭土地連同其上之果樹）出租予被告使用收
    益（下稱104至108年之契約書）。嗣被告於上開租賃期間屆
    滿後，向曾志國表示欲續租系爭果園，曾志國遂代原告同意
    以一年5萬5,000元之租金與被告續租1年，即至109年12月31
    日止，嗣因兩造對租金意見不同故未續約，是兩造間之租賃
    契約於109年12月31日即終止，原告乃與訴外人黃靜宜簽訂
    果園承包契約書，自110年1月1日起，將系爭果園出租予黃
    靜宜使用收益。然被告與黃靜宜竟於原告不知情之情況下，
    由黃靜宜將系爭果園轉租予被告1年，嗣黃靜宜於110年3月
    間告知原告，被告擅自破壞樹齡約為3年之果樹約30顆，並
    將果樹樹根連根挖起，致原告受有：①樹苗1顆新臺幣（下同
    ）30元，30顆900元、②肥料1年約2,000元，3年約6,000元、
    ③第1年嫁接工資1,500元之損害，以上合計為8,400元；及所
    失利益包括：1顆果樹1年產值平均5,000元，30顆果樹3年合
    計為45萬元，是原告自得請求被告賠償45萬8,400元。為此
    ，爰依民法第184條第1項前段規定提起本件訴訟。並聲明：
    1.被告應給付原告45萬8,400元，及自起訴狀繕本送達翌日
    起至清償日止，按年息百分之5計算之利息。2.願供擔保，
    請准宣告假執行。
  ㈡對被告抗辯之陳述：
　1.被告於98年1月1日與曾志國簽訂承包菓實契約書，租賃期間
    自98年12月30日起至103年12月31日止，每年之租金為4萬元
    （下稱98至103年之契約書），被告於此契約書屆滿前向曾
    志國表示欲繼續承租系爭果園，雙方乃協議續租期間自104
    年1月1日起至108年12月31日，每年租金為5萬5,000元，被
    告雖未於104至108年之契約書上簽名，然上開條件確實為被
    告所同意，被告因而於103年12月23日將5年租金總額27萬5,
    000元匯款予原告。原告於收受被告之匯款後，即將104至10
    8年之契約書郵寄予被告收執，被告雖未寄回其簽妥之契約
    書供原告或曾志國留存，然兩造就104至108年之契約書內容
    確有成立契約，被告於本件訴訟否認有此合意，實不足取。
    又於104至108年之契約書期間屆滿後，被告亦於109年4月15
    日匯款系爭果園之1年租金5萬5000元予曾志國，作為109年
    續租系爭果園之用，該租金與104至108年之契約書所載之每
    年5萬5000元租金相符，故被告辯稱104至108年之契約書及
    之後承租系爭果園之租金均為每年4萬元，並非屬實。
　2.不論系爭土地上之果樹為何人所種植，依民法第66條第2項
    規定，既種植於系爭土地上，即應歸系爭土地所有權人即原
    告所有，且104至108年之契約書第5條明訂不得損害果樹，
    若未得到原告同意，被告不得任意損害果樹，前開契約既未
    排除果樹由被告種植之情形，則縱使系爭土地上之果樹為被
    告所種植，亦然，是被告未經原告同意砍伐破壞果樹，自屬
    故意不法侵害原告財產之侵權行為。
　3.系爭土地目前由被告實際占有中，被告亦不讓原告或黃靜宜
    進入系爭土地，致原告無法計算果樹遭被告破壞之確切數量
    及所失利益，堪認損害數額之證明顯有重大困難，實應適用
    民法第222條第2項規定定其數額，亦可參酌內政部訂定「農
    作改良徵收補償費查估基準」附表作為補償依據。查被告所
    破壞之水蜜桃樹屬樹齡11年以上之特大種，每株補償單價為
    2,420元，依此計算遭被告毀損之果樹30顆，原告所受損害
    即為72,600元。再退步言之，縱以被告自承移除6顆水蜜桃
    樹計算，則原告所受損害至少有14,520元。
二、被告則以：
　1.被告前於95年間即向原告之母親承租系爭果園，至98年1月1
    日改與曾志國簽訂98至103年之契約書，於98至103年之契約
    書期間屆滿前，曾志國向被告表示原告需用款項，擬向被告
    預收之後續租系爭土地之租金27萬5,000元，被告遂於103年
    12月23日將27萬5,000元匯至原告所有之合作金庫銀行帳戶
    內。然曾志國又於109年4月代表原告向被告預收租金5萬5,0
    00元，是原告共向被告收取系爭土地租金33萬元，上開款項
    皆是依曾志國要求而匯付，並未講明上開款項分別為5年及1
    年租金，被告僅配合匯款，然從未答應系爭果園之租金由4
    萬元調漲至5萬5,000元。且104至108年之契約書為曾志國私
    自製作，被告不知有該契約書存在，亦未於該契約書上簽名
    ，是兩造就系爭果園之租金係以每年4萬元計算，則被告至
    少已預付8年即至111年12月31日前之租金，兩造之租約仍存
    在，原告所稱兩造租約已於109年12月31日終止，與事實不
    符。
　2.倘如原告所述，被告同意自104年1月1日起將系爭土地之租
    金調漲至5萬5,000元，兩造自應於104至108年之契約書上簽
    名為是，然原告卻無法提出有兩造簽名確認之104至108年之
    契約書，自無從認定兩造有調漲租金之合意。
　3.由曾志國之證述，出租方不會干涉承租人要種植什麼果樹，
    是系爭土地上除原有之梨樹外，尚有被告自行於系爭土地上
    種植之水蜜桃樹，然因水蜜桃樹於105年至108年間均無收成
    ，109年僅少量收成，被告遂將自行種植之6顆水蜜桃樹移除
    ，並改種甜柿，並無破壞系爭土地上原有之梨樹，亦未如原
    告所稱破壞約30棵果樹等語，資為抗辯。並聲明：1.原告之
    訴駁回。2.如受不利判決，願供擔保請准宣告免為假執行。
三、本院得心證之理由：
  ㈠原告主張其為系爭土地之所有權人，系爭土地上種有果樹，
    嗣被告將系爭土地上之果樹數棵連根挖除等事實，業據其提
    出現場照片、系爭土地之土地登記第一類謄本、現場影片光
    碟等為證（見本院卷第33至43、117頁），被告就此部分亦
    不爭執，堪信原告此部分之主張為真實。
  ㈡原告另主張兩造間就系爭果園之租賃契約已於109年12月31日
    屆滿，被告竟於租約屆滿後挖除原告所有之果樹等語，則為
    被告所否認，且以前詞置辯，茲分述如下：
　1.兩造間就系爭果園之租賃契約應於109年12月31日屆至：
　⑴證人曾志國於本院言詞辯論時到庭具結證稱：系爭土地係原
    告所有，但由伊代為處理該土地上之系爭果園之出租、訂約
    等事宜，98至103年之契約書是伊與被告當場簽訂的，是將
    系爭土地及地上之果樹全部租給被告，98至103年之契約書
    所載之租約到期時，伊與被告討價還價後，雙方談好租金價
    格調漲為每年5萬5000元，伊且要求被告需將5年之租金一次
    付清，被告也同意，且需等原告收到租金後才會在契約上簽
    名並寄給被告，因此，104至108年之契約書並非伊與被告當
    場簽訂，而是雙方約好以此方式完成契約的訂定等語（見本
    院卷第134、135頁）。
　⑵由卷附之104至108年之契約書所載，訂約雙方為原告與被告
    ，承包期間自104年1月1日起至108年12月31日，共5年，每
    年之承包金額均為5萬5000元，承包總價款為27萬5000元，
    立契約書人欄位則僅有原告之簽名、蓋章，及契約見證人即
    證人曾志國之簽名，並無被告之簽名，有該契約書附卷可稽
    （見本院卷第29頁）。然被告確於103年12月23日，匯款27
    萬5000元至原告之帳戶內，亦有郵政跨行匯款申請書在卷為
    憑（見本院卷第75頁）。則由被告匯款之金額、時間點，均
    與證人曾志國之前開證述：104至108年之系爭果園租金調整
    為5萬5000元，伊要求被告將5年之租金一次付清之後，原告
    始簽名於104至108年之契約書上，原告與被告並非當場簽訂
    該契約等語相符，堪認原告與被告就104至108年之契約書上
    所載之租賃標的、期間、租金約定等，業已意思表示合致無
    訛。
　⑶證人曾志國復證稱：104至108年之契約書所載之租約即將到
    期時，伊有再打電話通知說租期即將屆至，嗣於109年4月間
    ，伊詢問被告是否要續約，被告說其已經在系爭果園內進行
    施肥、剪枝等動作，雙方因而合意再續約1年，被告也匯款1
    09年度之租金5萬5000元至伊之帳戶，但兩造就109年度之租
    賃關係並未簽訂租約，只是口頭約定等語（見本院卷第135
    至137頁）。再由卷附之郵政匯款申請書以觀，被告於109年
    4月15日確有匯款5萬5000元至證人曾志國之帳戶（見本院卷
    第77頁），足徵兩造104至108年之契約書期間屆至後，再度
    合意自109年1月1日起至同年12月31日，續約1年，且租金亦
    延續104至108年之契約書所載之5萬5000元甚明。
　⑷被告雖辯稱：伊承租系爭果園之年租金應為4萬元，伊並未同
    意調漲租金至5萬5000元云云，然倘若租金為4萬元，則被告
    就其何以先後匯款27萬5000元及5萬5000元予原告及證人曾
    志國，又各該匯款所給付之租金起迄時間究竟為何等節，始
    終未能舉證以實其說，故被告此揭所辯，顯非可採。
　⑸被告復辯稱：伊與原告間之租約至少存續至111年12月31日止
    云云，然此部分為原告所否認，被告亦無法提出兩造間於11
    0年1月1日起尚有何書面租賃契約或口頭約定，則被告所辯
    ，即屬乏據。參以原告已自110年1月1日起至115年12月31日
    止，將系爭土地另出租予訴外人黃靜宜，業據原告提出原告
    與黃靜宜間之果園承包契約書為證（見本院卷第31頁）。準
    此，足證原告與被告間就系爭果園之租賃契約已於109年12
    月31日屆至。
　2.原告得否請求被告賠償挖除果樹之損害？
　⑴本件被告所挖除之果樹，係被告於108年年初所種植之水蜜桃
    樹乙情，為原告所不爭執（見本院卷第254頁）。而證人曾
    志國於本院言詞辯論時亦證稱：系爭土地上原種植的樹種是
    梨樹，至於本件被告挖走的果樹都是被告所種植的，原告出
    租系爭果園後，不會干涉承租人要種什麼樹種；承租人可以
    在系爭果園原有的果樹外之空地加種其他樹種；若原告原本
    出租給被告之果樹死亡，則承租人須將死亡之果樹挖走，並
    且補種果樹下去等語（見本院卷第137、138頁）。亦即，依
    據兩造間就系爭果園之約定，原告將系爭果園出租予被告後
    ，被告可於系爭土地之空曠處另為種植其他植株，且若原告
    原本出租予被告之梨樹出現死亡之狀況，被告亦有義務將死
    亡之梨樹挖除，再補植果樹下去。
　⑵原告雖主張：被告挖除果樹之時，原告與被告間已無系爭果
    園之租賃關係存在等語。然證人曾志國於本院言詞辯論時證
    稱：黃靜宜於110年1、2月間告訴伊說系爭果園有人進入剪
    枝、施肥，伊就電話問被告是否其所為，被告詢問系爭果園
    目前租給何人，被告想與該承租人洽談承租事宜，伊就打電
    話給黃靜宜，黃靜宜說願意晚1年再開始經營系爭果園、110
    年度就轉租給被告，所以110年度是由黃靜宜將系爭果園轉
    租給被告等語（見本院卷第136、137頁），而原告亦陳稱：
    被告於110年間，私下向黃靜宜承租系爭果園，並給付租金
    予黃靜宜等語（見本院卷第111頁原告之民事準備㈠狀）。足
    證被告自110年1月1日起，係向黃靜宜承租系爭果園，且此
    亦為原告所知悉，則被告以系爭果園承租人之身份，在系爭
    土地上自行種植水蜜桃果樹，嗣因收益考量而挖除被告自行
    種植之水蜜桃樹植株，難認其有何侵害原告權利之情形。
　⑶原告復主張：因被告挖除之水蜜桃樹已種植在系爭土地上，
    應歸屬系爭土地所有權人即原告所有等語，然因本件原告所
    出租者為果園，亦即包括系爭土地及其上之果樹，應解為承
    租人於租用系爭果園之期間，就承租人自行種植之果樹，應
    有自行使用、收益、處分之權利，況由證人曾志國前開證述
    ，就原告原本種植在系爭土地上之梨樹，若遇梨樹死亡之情
    況，承租人甚且有義務將該梨樹挖除，則承租人就其自行種
    植之樹種，理應有收益、處分之權利為是，要無僅因被告於
    系爭土地上另種植水蜜桃樹乙節，即謂該水蜜桃樹已屬原告
    所有，故原告之上開主張，並非可採。
　⑷從而，本件被告雖有挖除水蜜桃樹之舉，然尚不得認其所為
    侵害原告之權利，故原告請求被告賠償挖除果樹之損害，即
    非有據。
四、綜上所述，原告依民法第184條第1項前段規定，請求被告給
    付原告45萬8,400元，及自起訴狀繕本送達翌日起至清償日
    止，按年息百分之5計算之利息，均無理由，應予駁回。又
    原告之訴既經駁回，其假執行之聲請即失所依據，應併予駁
    回。
五、本件事證已臻明確，兩造其餘主張、陳述及攻擊防禦方法，
    均與本案結果不生影響，毋庸再逐一審酌，附此敘明。 
六、訴訟費用負擔之依據：民事訴訟法第78條。　　　
中　　華　　民　　國　　111 　年　　3 　　月　　31　　日
                      豐原簡易庭  法  官  廖弼妍
如不服本判決，應於送達後20日內，向本院提出上訴狀並表明上
訴理由，如於本判決宣示後送達前提起上訴者，應於判決送達後
20日內補提上訴理由書（須附繕本）。如委任律師提起上訴者，
應一併繳納上訴審裁判費。
以上為正本係照原本作成。
中　　華　　民　　國　　111 　年　　3 　　月　　31　　日
                                  書記官  陳貴卿